臺灣板橋地方法院刑事判決　　　　　　　94年度易字第888 號
公　訴　人　臺灣板橋地方法院檢察署檢察官
被　　　告　甲○○
上列被告因侵占案件，經檢察官提起公訴（94年度偵緝字第762
號、第764 號），本院判決如下：
    主　文
甲○○意圖為自己不法之所有，而侵占自己持有他人之物，處有
期徒刑拾月。
　  事　實
一、緣丙○○與李清（證傑建設股份有限公司〈設於桃園縣桃
    園市○○街314 號2 樓，下簡稱證傑公司〉之負責人）經由
    甲○○之介紹，於民國（下同）87年9 月22日簽訂「合作興
    建房屋」契約書，約定由地主丙○○提供土地（臺北縣樹林
    鎮〈市○○○○段480-34、480-35、480-36、480-37地號）
    、建商李清出資興建房屋，且李清應支付丙○○第1 期
    合建保證金新臺幣（下同）123 萬元，而就此甲○○業於87
    年9 月19日向乙○○（丙○○之子）表示：伊可代丙○○向
    李清取得上開123 萬元，而乙○○乃於內載「茲收到証傑
    建設有限公司付給地主丙○○樹林鎮○○街132 號之土地合
    建地主保證金總額新台幣壹佰貳拾參萬元正（內現金新台幣
    陸拾伍萬元正支票新台幣伍拾捌萬元正支票如附件）」之收
    據簽名後交付甲○○，嗣甲○○即持該收據向李清取得如
    附表所示支票及另2 張票號不詳、面額分別為30萬元、35萬
    元之支票（起訴書誤繕為現金）後，竟意圖為自己不法之所
    有，未交付丙○○或乙○○，而以變易持有為所有之意思，
    予以侵占入己。嗣因丙○○、乙○○遲遲未獲甲○○交付上
    開款項始查悉上情。
二、案經丙○○、乙○○訴由臺灣板橋地方法院檢察署檢察官偵
    查起訴。
    理  由
一、訊據被告甲○○坦承伊介紹丙○○與李清簽訂前開「合作
    興建房屋」契約書，且伊於87年9 月19日，持內載「茲收到
    証傑建設有限公司付給地主丙○○樹林鎮○○街132 號之土
    地合建地主保證金總額新台幣壹佰貳拾參萬元正（內現金新
    台幣陸拾伍萬元正支票新台幣伍拾捌萬元正支票如附件）」
    之收據交由乙○○簽名等情；惟矢口否認有被訴侵占之犯行
    ，先則辯稱：伊與乙○○一起去證傑公司，證傑公司有開支
    票，但均被「于彥邦」拿去云云，嗣另辯稱：李清拿給伊
    的錢是伊轉讓合建契約之報酬而非保證金云云。
二、經查：
（一）上開犯罪事實業據告訴人丙○○、乙○○於偵查中指訴綦
      詳，復據證人乙○○於本院審理中證述不移（見本院94年
      10月4 日審判筆錄），核與證人李清於檢察官偵查中及
      本院審理中結證所稱已交給甲○○123 萬元支票等語（見
      臺灣板橋地方法院檢察署88年度偵字第185 號卷第31頁背
      面、本院94年9 月15日審判筆錄）相符，復有「合作興建
      房屋」契約書1 份、乙○○於87年9 月19日簽名之收據1
      紙、87年11月9 日存證信函1 份〈內載乙○○向甲○○催
      討土地合建保證金123 萬元〉、存證信函掛號郵件回執〈
      內有甲○○之印文〉1 紙及如附表所示之支票影本5 紙（
      見臺灣板橋地方法院檢察署88年度偵字第185 號卷第3 頁
      至第5 頁、第16頁至第24頁、臺灣板橋地方法院檢察署88
      年度偵字第2376號卷第14頁、第15頁）附卷足資佐證。
（二）雖被告執前詞置辯，然查：
  １、被告於檢察官偵查中供稱：「（有去證傑公司領取支票？
      ）有的，八十七年九月二十二日去證傑公司領支票領一百
      二十三萬元，共七張支票，除告訴人提出五張支票尚有二
      張支票面額三十及三十五萬元。」、「（向證傑公司收取
      支票交給何人？）我交給吳宗輝，他住板橋市○○街1 巷
      7 號。」、「（為何交給吳宗輝？）乙○○委託我處理他
      跟吳宗輝營造廠債務問題，我交給他三張支票面額二十三
      萬、七萬五千元及七萬五千元共三張，其他支票我領走。
      」、「（告訴人與營造廠及建築師有多少債務？）營造廠
      六十七萬多元，我以三十八萬元解決，建築師我還沒有解
      決。」（見臺灣板橋地方法院檢察署88年度偵字第185 號
      卷第30頁背面、第31頁正面、第32頁正面），嗣經檢察官
      傳訊證人吳宗輝及葉大松（營造廠負責人），而證人吳宗
      輝、葉大松到庭分別證稱被告並未交付支票或金錢（見臺
      灣板橋地方法院檢察署88年度偵字第185 號卷第38頁、第
      50 頁 正面），嗣被告始又改口稱：「我沒交錢給葉大松
      ，我支票也沒有給吳宗輝。」、「（證傑公司請領之支票
      在何處？）是要給劉正〈志〉良。」（見臺灣板橋地方法
      院檢察署88年度偵字第185 號卷第50頁正面），惟被告其
      後因未到庭，經通緝到案後於檢察官偵查中坦承伊有拿到
      如附表所示之支票，惟又改辯稱：「向李清取得的支票
      ，我是交給乙○○。」、「我將支票交給乙○○，我沒說
      過將支票交給吳宗輝。」、「乙○○拿到錢後有簽收據，
      我再交給證傑公司」（見臺灣板橋地方法院檢察署94年度
      偵緝字第764 號卷第20頁），但其嗣於本院準備期日另辯
      稱：「乙○○有寫一張收到123 萬保證金的收據給我，乙○○與我一起去證傑公司，證傑公司有開支票，結果被『
      于彥邦』拿去。我也沒有拿到現金。」，而其後又改口辯
      稱：「我和丙○○簽的合建契約，轉給證人李建利〈原名
      李清〉之後我就不清楚他們的情形了，我也不知道乙○○為何會這樣，我也沒有拿到李建利拿出來的錢。他拿給
      我的不是保證金的錢，給我的是我轉讓契約的報酬。」（
      見本院94年9 月15日審判筆錄），由被告所為之上開辯詞
      以觀，被告就「合建保證金」是否經手及去向等情，一再
      翻異改口，前後所辯歧異，其臨訟虛編之情灼然。
  ２、又經本院依職權向第一商業銀行北桃園分行調取如附表所
      示支票之提示人資料，雖因支票未提示、該分行所提供之
      資料無從確認提示人為何人或對提示人傳喚無著，惟於如
      附表編號5 所示支票之背面（見本院卷第43頁）則記載電
      話號碼「00000000」，本院乃向中華電信股份有限公司臺
      灣北區電信分公司（板橋營運處）查詢該電話門號於87年
      11月間之租用者，據覆：「經查該號電話租用者甲○○（
      證號為Ｚ000000000），裝機地址為臺北縣板橋市○○街71
      巷8 號3 樓，帳寄地址相同。」（見本院卷第77頁之中華
      電信股份有限公司臺灣北區電信分公司板橋營運處94年9
      月13日板服〈94〉字第7544號函），而被告因之乃供承前
      開支票係伊交予「林良輝」無訛（見本院94年10月4 日審
      判筆錄），此尤足以佐證被告所為侵占之犯行。
三、綜上所述，本案事證已臻明確，被告犯行洵堪認定，自應依
    法論科。
四、核被告甲○○所為，係犯刑法第335 條第1 項之侵占罪。爰
    審酌被告貪圖一己之私利而為本案犯行之犯罪動機、目的、
    手段、所生危害及其品行、智識程度、犯罪後一再飾詞圖卸
    ，未見悔意，而告訴人乙○○到庭表示事情已處理完畢，不
    再要求被告還錢等一切情狀，量處如主文所示之刑（公訴人
    具體求刑有期徒刑6 月，容屬過輕）。
五、至於被告雖於87年間另因侵占案件，於91年6 月11日，經本
    院以90年度易緝字第100 號刑事判決判處有期徒刑4 月，91
    年9 月19日，經臺灣高等法院以91年度上易字第2060號刑事
    判決駁回上訴而告確定（見卷附臺灣高等法院被告前案紀錄
    表及判決查詢資料），惟該案之犯罪事實係被告向他人租車
    並交付一個月租金3 萬元，然於租期屆滿（87年10月24日8
    時30分）後，竟意圖為自己不法之所有，將該自用小客車以
    變易持有為所有之意思侵占入己，此核與本案犯行之手段、
    方法、目的均有明顯差異，而按連續犯之所謂出於概括犯意
    ，必須其多次犯罪行為自始均在一個預定犯罪計劃以內，出
    於主觀上始終同一犯意之進行，若中途另有新犯意發生，縱
    所犯為同一罪名，究非連續其初發的意思，即不能成立連續
　  犯（參照最高法院70年台上字第6296號判例），是二案尚難
    認有連續犯之裁判上一罪關係，亦即本案應非前案確定判決
    之既判力所及，本院仍應就本案為實體判決，附此敘明。
據上論斷，應依刑事訴訟法第299 條第1 項前段，刑法第335 條
第1 項，罰金罰鍰提高標準條例第1 條前段，判決如主文。
本案經檢察官蘇揚旭到庭執行職務。
中　　華　　民　　國　　94　　年　　10　　月　　18　　日
                  刑事第十六庭  審判長法  官　陳 鴻 清
                                      法  官　歐陽漢菁
                                      法  官　朱 嘉 川
以上正本證明與原本無異。
如不服本判決應於收受送達後10日內向本院提出上訴書狀。
                            　        書記官  鄒 秀 珍
中　　華　　民　　國　　94　　年　　10　　月　　20 　日
附錄本案論罪科刑法條全文：
刑法第335 條：
意圖為自己或第三人不法之所有，而侵占自己持有他人之物者，
處五年以下有期徒刑、拘役或科或併科一千元以下罰金。
前項之未遂犯罰之。
附表：
┌──┬─────┬──────┬─────┬────┐
│編號│支票號碼  │發票日      │面　　額  │備　　註│
├──┼─────┼──────┼─────┼────┤
│ 1  │AF0000000 │87年10月31日│ 75,000元 │兌現    │
├──┼─────┼──────┼─────┼────┤
│ 2  │AF0000000 │87年10月31日│ 75,000元 │兌現    │
├──┼─────┼──────┼─────┼────┤
│ 3  │AF0000000 │87年11月15日│230,000元 │未兌現  │
├──┼─────┼──────┼─────┼────┤
│ 4  │AF0000000 │87年11月15日│100,000元 │未兌現  │
├──┼─────┼──────┼─────┼────┤
│ 5  │AF0000000 │87年11月15日│100,000元 │兌現    │
└──┴─────┴──────┴─────┴────┘
